臺灣桃園地方法院刑事判決
110年度訴字第878號
公  訴  人  臺灣桃園地方檢察署檢察官
被      告  江志忠



選任辯護人  鄭仁哲律師(法律扶助)
上列被告因違反槍砲彈藥刀械管制條例案件，經檢察官提起公訴
（110年度偵字第3266號），本院判決如下：
    主  文
江志忠犯非法寄藏非制式手槍罪，處有期徒刑貳年捌月，併科罰
金新臺幣伍萬元，罰金如易服勞役，以新臺幣壹仟元折算壹日；
扣案非制式手槍壹枝（槍枝管制編號0000000000號，含彈匣壹個
）沒收。
    事  實
江志忠明知具有殺傷力之非制式手槍及子彈，分別係屬槍砲彈藥
刀械管制條例第4第1項第1、2款管制之物品，非經中央主管機關
許可，不得寄藏、持有，竟基於非法寄藏具有殺傷力之非制式手
槍及子彈之犯意，於民國108年6月某日時許，在桃園市大園區海
邊某不詳處所，收受身分不詳綽號「阿樂」之男子委託而保管具有殺
傷力之非制式手槍1枝（槍枝管制編號0000000000號，含彈匣1個
）及子彈8顆（原係9顆，惟1顆不具有殺傷力），並將前開非制
式手槍及子彈藏匿於其桃園市○○區○○○0000巷0○00號住處附近。嗣
於109年12月11日晚間9時4分許，在桃園市○○區○○○0段000巷00○0
號前，因另案通緝為警緝獲，並自其隨身背包內，扣得上述非制
式手槍1枝及子彈8顆，並另扣得不具有殺傷力之子彈1顆（此部
分不另為無罪諭知，詳如後述），始查悉上情。
    理  由
一、上開事實，業據被告江志忠於警詢、偵訊、本院準備程序及
    審理時，均坦承不諱，並有證人即查獲警員楊銘德、黃羣臺
    於本院審理時之證述大致相符，並有桃園市政府警察局楊梅
    分局搜索、扣押筆錄、扣押物品目錄表、桃園市政府警察局槍
    枝初步檢視照片及查獲現場照片在卷可查，又扣案槍枝1枝
    、子彈9顆經送內政部警政署刑事警察局鑑定結果：㈠送鑑手
    槍1枝(槍枝管制編號0000000000)，認係非制式手槍，由仿
    手槍外型製造之槍枝，組裝已貫通之金屬槍管而成，擊發功
    能正常，可供擊發適用子彈使用，認具殺傷力。㈡送鑑子彈9
    顆，認均係非制式子彈，由金屬彈殼組合直徑約9.0mm金屬
    彈頭而成：⒈採3顆試射：其中2顆均可擊發，認具殺傷力；1
    顆雖可擊發，惟發射動能不足，認不具殺傷力（詳如後述不
    另為無罪諭知部分）；⒉另就剩餘6顆均試射：6顆均可擊發
    ，認具殺傷力等情，有該局110年4月29日刑鑑字第110000022
    0號鑑定書、110年10月18日刑鑑字第1108005255號函附卷可
    參，則被告上揭任意性自白，應與事實相符，堪予採信。綜
    上所述，本案事證明確，被告犯行洵堪認定，應依法論科。
二、論罪科刑　　
 ㈠ 寄藏手槍罪為繼續犯，於其終止寄藏之前，犯罪行為仍在繼
　  續實施之中，其間法律縱有變更，但其行為既繼續實施至新
    法施行以後，自無行為後法律變更之可言（最高法院89年度
    臺非字第186號判決意旨參照）。槍砲彈藥刀械管制條例第7
    條、第8條於109年6月10日修正公布，並自同年月12日生效
    施行，而被告雖於槍砲彈藥刀械管制條例第7條、第8條修正
    公布前之108年6月間某日受託寄藏上開非制式手槍，惟其行
    為繼續至上開規定修正後，迄至109年12月11日遭警查獲為
    止，依上開說明，被告寄藏非制式手槍之行為，不生行為後
    法律變更之問題，自應適用其行為終了時即現行之槍砲彈藥
    刀械管制條例第7條第4項規定。
 ㈡ 核被告所為，係犯槍砲彈藥刀械管制條例第7條第4項之非法
　  寄藏非制式手槍罪、同條例第12條第4項之非法寄藏子彈罪
    。被告持有非制式手槍及子彈為寄藏行為之當然結果，法律
    上僅就寄藏行為為一包括之評價，不另論持有罪。被告同時
    非法寄藏具有殺傷力之非制式子彈8顆，應僅成立單純一非
    法寄藏子彈罪，而不以其所寄藏之子彈數量而成立數罪；另
    被告同時未經許可寄藏上開非制式手槍及子彈，乃係一行為
    觸犯數罪名，為想像競合犯，應依刑法第55條規定，從一重
    論以非法寄藏非制式手槍罪。
 ㈢ 被告前因施用第二級毒品案件，經法院判處徒刑確定，於10
　  8年5月22日執行完畢，有臺灣高等法院被告前案紀錄表在卷
    可參，其受有期徒刑之執行完畢後，5年以內故意再犯本案
    有期徒刑以上之罪，為累犯，本應依刑法第47條第1項規定
    ，加重其刑，惟考量構成累犯之前案係施用第二級毒品罪，
    本案為非法寄藏非制式手槍及子彈等罪，二者罪質不同，且
    毫無關連，難認其本件再犯，係有特別惡性，抑或對於刑罰
    之反應力薄弱，而有加重刑度之必要，參考司法院大法官會
    議釋字第775號解釋意旨，認本案無依累犯規定加重其刑之
    適用。
 ㈣ 刑法第62條規定，對於未發覺之罪自首而受裁判者，減輕其
　  刑。但有特別規定者，依其規定。槍砲彈藥刀械管制條例第
    18條第1項前段規定，犯本條例之罪自首，並報繳其持有之
    全部槍砲、彈藥、刀械者，減輕或免除其刑。槍砲彈藥刀械
    管制條例既為刑法之特別法，該條例第18條第1項前段規定
    ，即為刑法第62條但書所示之特別規定，應優先適用。經查
    ，警方前往查緝前雖有情資稱被告於通緝中持有槍枝，然並
    無確切根據合理懷疑被告非法持有槍彈，而於上開時、地盤
    查被告時，被告於警方未發覺前主動告知，並願交付本案槍
    彈，且在其女友趁亂擅自將上開槍彈取走藏匿之際，示意其
    女友交出槍彈，其女友代其取出槍彈交付警方等情，為被告
    於警詢時供述甚詳（見偵字卷第25頁反面），並經證人即第
    一時間到場查獲之警員黃羣臺於本院審理時證述明確（見訴
    字卷第167至175頁），被告所為符合刑法第62條但書要件，
    且報繳其所持有之槍彈，其所犯非法寄藏非制式槍枝及子彈
    等罪，應依槍砲彈藥刀械管制條例第18條第1項前段規定減
    輕其刑。惟審酌被告係於為警盤查後，自知法網難逃，始主
    動交出前揭槍彈，究非於警員盤查前繳出本案槍彈，故本院
    認尚不宜免除其刑，爰依槍砲彈藥刀械管制條例第18條第1
    項前段規定減輕其刑。
 ㈤ 至於辯護人為被告請求再依刑法第59條規定酌減其刑云云（
　  見訴字卷第135至136、179頁），惟按犯罪之情狀顯可憫恕
    ，認科以最低度刑仍嫌過重者，得酌量減輕其刑，刑法第59
    條定有明文。此雖為法院依法得行使裁量之事項，然非漫無
    限制，須犯罪有其特殊之原因、環境與情狀，參以刑法第57
    條所列10款事項等一切情狀後，在客觀上足以引起一般之同
    情，認為即予宣告法定最低度刑，猶嫌過重者，始有其適用
    。所謂法定最低度刑，固包括法定最低本刑，惟遇有其他法
    定減輕事由者，則指適用該法定減輕事由減輕後之最低度刑
    而言。倘被告別有法定減輕事由者，應先適用法定減輕事由
    減輕其刑後，猶認其犯罪之情狀顯可憫恕，即使科以該減輕
    後之最低度刑仍嫌過重者，始得適用刑法第59條規定酌量減
    輕其刑（最高法院100年度臺上字第744號判決意旨可資參照
    ）。查槍、彈為高度危險性之管制物品，非經主管機關許可
    ，不得擅自寄藏、持有，以維社會大眾安全，已屬眾所周知
    之事，被告竟同時寄藏具有殺傷力非制式手槍1枝及子彈8顆
    ，且寄藏時間非短，對社會治安危害甚深，是就被告本案犯
    罪之目的、動機、手段與情節等觀之，實難認有何足以引起
    一般同情之特殊原因、環境與情狀，況本案已適用槍砲彈藥
    刀械管制條例第18條第1項前段規定予以減輕其刑，業如前
    述，要已無情輕法重之情，爰不再依刑法第59條規定減輕其
    刑。
 ㈥ 爰審酌被告明知具有殺傷力之非制式手槍及子彈屬高度危險
　  物品，稍有不慎容易危害自己及他人之生命及身體，竟受朋
    友委託而寄藏上開具有殺傷力之非制式手槍及子彈，對社會
    治安產生之潛在危害，寄藏具有殺傷力之非制式手槍及子彈
    之數量、期間，犯後坦承犯行，態度尚可，暨其自陳國小畢
    業之智識程度、勉持之經濟狀況等一切情狀，量處如主文所
    示之刑，並就罰金刑部分諭知易服勞役之折算標準。
三、沒收
    扣案之非制式手槍1枝（槍枝管制編號0000000000號，含彈
    匣1個），具有殺傷力，係違禁物，應依刑法第38條第1項規
    定宣告沒收。至於鑑定時試射之非制式子彈8顆，因鑑定試
    射擊發而喪失子彈之作用及性質，不再具有殺傷力，與經鑑
    定不具有殺傷力之子彈1顆，均非違禁物，故不宣告沒收。
四、不另為無罪諭知
    公訴意旨認被告除寄藏上開具有殺傷力之非制式手槍1枝及
    子彈8顆以外，就其寄藏其餘1顆子彈部分，亦認涉犯槍砲彈
    藥刀械管制條例第12條第4項之非法寄藏子彈罪嫌。惟前開
    子彈1顆業經鑑定不具有殺傷力一節，已如前述，是此部分
    尚不能證明被告犯罪。就此部分本應為被告無罪之諭知，惟
    因檢察官主張被告如成立此部分犯行，與前開經本院認定有
    罪之部分間具有想像競合之裁判上一罪關係，爰不另為無罪
    之諭知。
據上論斷，依刑事訴訟法第299條第1項前段，判決如主文。
本案經檢察官雷金書提起公訴，檢察官蔡宜均到庭執行職務。
中　　華　　民　　國　　111 　年　　2 　 月　　22 　　日
                  刑事第五庭    審判長法　官　呂世文
　　　　　　　　　                    法  官  曾淑君
                                      法  官  陳郁融
以上正本證明與原本無異。
如不服本判決應於收受判決後20日內向本院提出上訴書狀，並應
敘述具體理由。其未敘述上訴理由者，應於上訴期間屆滿後20日
內向本院補提理由書(均須按他造當事人之人數附繕本)「切勿逕
送上級法院」。 
　　　　　　　       　　　　 　　　　書記官　許哲維　　
中　　華　　民　　國　　111 　年　　2 　　月　　23　　日
附錄本案論罪科刑法條全文 
槍砲彈藥刀械管制條例第7條
未經許可，製造、販賣或運輸制式或非制式火砲、肩射武器、機
關槍、衝鋒槍、卡柄槍、自動步槍、普通步槍、馬槍、手槍或各
類砲彈、炸彈、爆裂物者，處無期徒刑或七年以上有期徒刑，併
科新臺幣三千萬元以下罰金。
未經許可，轉讓、出租或出借前項所列槍砲、彈藥者，處無期徒
刑或五年以上有期徒刑，併科新臺幣一千萬元以下罰金。
意圖供自己或他人犯罪之用，而犯前二項之罪者，處死刑或無期
徒刑；處徒刑者，併科新臺幣五千萬元以下罰金。
未經許可，持有、寄藏或意圖販賣而陳列第一項所列槍砲、彈藥
者，處五年以上有期徒刑，併科新臺幣一千萬元以下罰金。
意圖供自己或他人犯罪之用，以強盜、搶奪、竊盜或其他非法方
法，持有依法執行公務之人所持有之第一項所列槍砲、彈藥者，
得加重其刑至二分之一。
第一項至第三項之未遂犯罰之。 
槍報彈藥刀械管制條例第12條
未經許可，製造、販賣或運輸子彈者，處一年以上七年以下有期
徒刑，併科新臺幣五百萬元以下罰金。
未經許可，轉讓、出租或出借子彈者，處六月以上五年以下有期
徒刑，併科新臺幣三百萬元以下罰金。
意圖供自己或他人犯罪之用，而犯前二項之罪者，處三年以上十
年以下有期徒刑，併科新臺幣七百萬元以下罰金。
未經許可，持有、寄藏或意圖販賣而陳列子彈者，處五年以下有
期徒刑，併科新臺幣三百萬元以下罰金。
第一項至第三項之未遂犯罰之。